臺灣高等法院刑事判決　　　　　　　　　　　　　九十一年度上易字第一六三九號
　　上　訴　人　臺灣板橋地方法院檢察署檢察官
　　上　訴　人　乙○○
　　即　被　告
　　被　　　告　甲○○
　　選任辯護人　汪團森
　　被　　　告　丙○○
右上訴人因被告傷害案件，不服臺灣板橋地方法院九十年度易字第三五八九號，中華
民國九十一年四月十日第一審判決（起訴案號：臺灣板橋地方法院檢察署九十年度偵
字第一四四二九號），提起上訴，本院判決如左：
    主  文
原判決撤銷。
乙○○傷害人之身體，處拘役參拾日，如易科罰金，以參佰元折算壹日。
甲○○、丙○○共同傷害人之身體，各處拘役貳拾日，如易科罰金，均以參佰元折算
壹日。
    事  實
一、乙○○與甲○○係鄰居關係，甲○○在台北縣五股鄉○○路○段八十七號經營喜
    來芳西點麵包店，丙○○係甲○○之妹婿，亦受雇在該處工作。民國九十年五月
    十五日，甲○○委託新光保全公司在台北縣五股鄉○○路○段八十七號一樓房屋
    周遭裝設監視器，由李俊陸、洪長瑞前往施工，當日下午李、洪二人在五股鄉○○路八一巷內施工時，不慎刮傷乙○○所有之二Ｇ－五一○五號自用小客車（李
    俊陸涉嫌毀損部分，經檢察官不起訴處分確定）。乙○○取得修理估價單後，向
    李俊陸及新光保全公司人員索賠，及要求甲○○雇用之會計鄭炎鳳自工程款中代
    為扣款賠償，均未獲置理，遂於當日下午五時許進入中興路一段八十七號一樓之
    工作間訪找甲○○，要求其自工程款中代為扣款賠償，復遭甲○○拒絕，乙○○
    心生不滿，竟基於傷害之故意，出拳毆打甲○○之面部，致甲○○受有下唇挫傷
    （外側瘀青、內側唇齒間裂傷）、下顎左邊中切齒及側切齒鬆動、動搖之傷害，
    甲○○遭毆打後，亦與在場之丙○○共同基於傷害之犯意，以拳腳毆打乙○○，
    致乙○○亦受有左耳下三×四公分、左肩三×一‧五公分、左上前肢六×四公分
    、四×三公分、及食、中指、無名、第五指、右上前肢二×二公分、二×四公分
    、左大腿內側六×三公分等處多發性瘀青及擦挫傷之傷害。
二、案經甲○○、丙○○、乙○○分別訴由台北縣警察局蘆洲分局後報請台灣板橋地
    方法院檢察署檢察官偵查起訴。
    理  由
一、訊據被告乙○○、甲○○、丙○○，對被告乙○○之車輛遭損壞索賠未果，而與
    被告甲○○發生爭執等事實經過，固不諱言，惟均矢口否認有傷害犯行。被告乙○○辯稱其拿估價單找被告甲○○，即遭被告甲○○、丙○○夥同其餘不詳之人
    共五人予以毆打，其並未動手毆打甲○○、丙○○等語。被告甲○○辯稱其遭被
    告乙○○出拳毆打，僅伸手揮檔，及推乙○○之胸部將其推開，並未予以毆打等
    語。被告丙○○辯稱其聽見爭吵聲進入該處，看見被告乙○○毆打甲○○，即與
    王信德二人上前將乙○○架開至屋外，並未毆打乙○○等語。惟查：
（一）被告乙○○係因車輛遭損壞，經多方索賠及要求被告甲○○之會計代為扣款賠
      償，均未獲解決，始找被告甲○○要求代為扣款賠償，亦遭拒絕等情，業為被
      告乙○○及甲○○所不諱言，並經證人李俊陸、洪長瑞、鄭炎鳳證述在卷，復
      有估價單及現場照片可稽，可見被告乙○○心中已有不滿。又被告乙○○先出
      拳毆打甲○○之事實，業據被告甲○○（亦為告訴人）及被告丙○○指訴一致
      ，且甲○○所受之傷勢並有台北縣立三重醫院出具之驗傷診斷書影本可稽，其
      所受之傷勢為「下唇、右大拇指挫傷、下顎左邊中切齒及側切齒鬆動、動搖」
      ，除其中關於左大拇指挫傷部分非因被告乙○○出拳毆打所致，業經甲○○於
      本院審理時供明外，其餘之傷勢及部位顯係遭拳頭毆擊所致，足見告訴人甲○○及丙○○此部分之供述情節確與事實相符，應堪採信。被告乙○○否認出拳
      毆打甲○○，要屬卸責之詞，不足採信，其確有傷害犯行，已堪予認定。
（二）被告甲○○、丙○○雖均矢口否認有毆打乙○○之犯行，辯稱僅將之推開及架
      開云云。然查前開事實業據告訴人乙○○指訴綦詳，且告訴人乙○○亦受有左
      耳下三×四公分、左肩三×一‧五公分、左上前肢六×四公分、四×三公分、
      及食、中指、無名、第五指、右上前肢二×二公分、二×四公分、左大腿內側
      六×三公分等處多發性瘀青及擦挫傷之傷害，亦有台北縣立三重醫院出具之驗
      傷診斷書影本在卷可稽（偵查卷第十二頁），前開傷勢分佈之位置及受傷情形
      核與告訴人乙○○所指訴如何遭被告甲○○、丙○○踢打之其節相符，且該等
      傷勢均係淤青及擦挫傷，顯非僅係遭推檔或架開拉扯所能引起。又案發現場之
      工作間雖非寬敞，然而被告甲○○、丙○○及告訴人乙○○確能在通道中相互
      面對站立，有原審法院勘驗時所攝之照片可按（原審卷第五十三頁），被告甲○○、丙○○並非無法在該處同時或相繼毆打乙○○，被告甲○○、丙○○二
      人所辯均無非卸飾之詞，不足採信。至於證人王幸德雖證稱：看到告訴人乙○○毆打甲○○，甲○○用雙手推開乙○○，其就和丙○○拉開乙○○等語，然
      告訴人乙○○指稱王幸德當時不再現場，而王幸德又為被告甲○○雇用之經理
      ，與甲○○、丙○○間關係密切，且王幸德證言之內容顯然無法解釋告訴人乙○○如何受有前開多處傷勢，故王幸德之證言無非係附和被告甲○○、丙○○
      之辯解所為之詞，自不足資為有利於被告甲○○、丙○○之論據。被告甲○○
      、丙○○確有傷害告訴人乙○○之犯行，亦堪予認定。
（三）至於告訴人乙○○雖指稱另有不詳之三名男子在場對之予以毆打云云，然其始
      終無法具體指出該三名男子係屬何人，且此部分除乙○○之指訴外，並查無任
      何補強證據足以證明乙○○此部分之指訴確與事實相符，故此部分尚難遽予採
      信，併此指明。
二、核被告三人所為，均係犯刑法第二百七十七條第一項之傷害罪。被告甲○○與丙○○間，互有犯意聯絡及行為分擔，均屬共同正犯。原判決對被告乙○○予以論
    科，固非無見，惟查甲○○右大拇指挫傷，及丙○○右掌背及大拇指挫傷等傷害
    ，並非遭被告乙○○毆打攻擊所造成（詳如後述），原判決一併認定甲○○、丙○○所受之上開傷勢係被告乙○○所為，已有不當，又原判決未認定被告乙○○
    之確實犯罪時間，亦有未洽；關於被告甲○○、丙○○部分，原判決未就全案事
    證詳為查證，遽行諭知二人無罪之判決，亦有違誤。被告乙○○提起上訴，否認
    犯罪，雖無理由，然原判決此部分既有可議，自屬無法維持，檢察官上訴指摘原
    判決關於被告甲○○、丙○○無罪部分不當，則為有理由，應由本院將原判決撤
    銷，另為適法之諭知。爰審酌被告乙○○因車輛受損求償無門，憤而動手啟釁，
    被告甲○○、丙○○於甲○○遭毆後施予反擊等犯罪動機及目的，及被告等所受
    之傷勢，犯罪後均無悔易，態度不佳等一切情狀，分別量處如主文第二、三像所
    示之刑，並均諭知易科罰金之折算標準，以示儆懲。
三、公訴意旨另認被告乙○○與甲○○、丙○○互毆時，致甲○○另受有右大拇指挫
    傷，及丙○○受有右掌背及大拇指挫傷等傷害犯行。惟查甲○○右大拇指之挫傷
    ，及丙○○右手掌背及大拇指之傷勢，均係碰傷及捉乙○○時受傷，並非遭被告
    乙○○之毆打受傷等情，業據甲○○及丙○○及本院審理時供述明確（本院九十
    一年九月十日審判筆錄），該部分之傷勢顯非被告乙○○之犯罪行為所致，此部
    分尚屬不能證明被告乙○○有傷害犯行，惟因公訴人認與前開有罪部分有實質上
    一罪或想像競合犯之裁判上一罪關係，爰不另為無罪之諭知。
據上論斷，應依刑事訴訟法第三百六十九條第一項前段、第三百六十四條、第二百九
十九條第一項前段、刑法二百七十七條第一項、第二十八條、第四十一條第一項前段
、罰金罰鍰提高標準條例第一條前段、第二條，判決如主文。
本案經檢察官劉家芳到庭執行職務。
中      華      民      國    九十一    年      九      月    二十五    日
                  臺灣高等法院刑事第二十三庭
                                  審判長法  官 黃  瑞  華
                                        法  官 雷  雯  華
                                        法  官 宋      祺
右正本證明與原本無異。
不得上訴。
                                        書記官 蔡  慧  娟
中      華      民      國    九十一    年      九      月     三十     日
附錄：本判決論罪科刑法條全文
刑法第二百七十七條第一項
傷害人之身體或健康者，處三年以下有期徒刑、拘役或一千元以下罰金。
